【裁判字號】    90,簡上,115
【裁判日期】    900907
【裁判案由】    給付票款
【裁判全文】
臺灣板橋地方法院民事判決  九十年度簡上字第一一五號
    上  訴  人  甲○○
    被上訴人    乙○○
右當事人間請求給付票款事件，上訴人對於中華民國八十九年十一月六日本院板橋簡
易庭八十九年板簡字第一六七三號簡易判決提起上訴，本院判決如左：
    主      文
原判決除確定部分外廢棄。
被上訴人應與原審被告溫貽輝、溫宗達、銓肯計程車客運服務有限公司連帶給付上訴
人新台幣壹拾柒萬陸仟元，及自民國八十九年五月二十二日起，至清償日止，按年利
六釐計算之利息。
第一審（除確定部分外），及第二審訴訟費用，由被上訴人負擔。
    事  實
甲、上訴人方面：
一、聲明：求為判決：(一)原判決關於上訴人敗訴部分廢棄。(二)如主文第二項所示。
二、陳述：除與原判決記載相同者，茲引用之外，補稱：
（一）支票明細表及證明書中所列系爭支票根本不在協議書十五張支票裡面。上訴人
      我只對乙○○上訴，因為原審判決稱上訴人說有同意不追償，但事實上，上訴
      人並沒有同意，原審認為信託同意書十五張支票都有背書，事實上只有一部分
      有背書。
（二）八十九年一月十四日訂定的信託同意書中載明十五張支票不追償，有爭執的系
      爭支票是溫貽輝簽訂協議後所交付，不在該信託同意書範圍內。
（三）本院板橋簡易庭八十九年度板簡字第六六二號中上訴人有請求十六張，這十六
      張支票經查核被上訴人背書部分，只有六、七張，上訴人在準備程序中有提出
      銓肯計程車客運服務有限公司（下稱銓肯公司）出具的「收據暨收足無訛證明
      」，裡面有十五張支票，就是這些支票，另有一張客票，訂定信託同意書時應
      有十六張支票，當時漏了附進去。
三、證據：除援用第一審所提證據外，補提收據暨收足無訛證明影本一件為證。
乙、被上訴人方面：
一、聲明：求為判決：駁回上訴。
二、陳述：除與原判決記載相同者，茲引用之外，補稱：
（一）上訴人當初就有寫同意對被上訴人不追償的同意書。
（二）被上訴人並不是每一張都有背書，但是被上訴人的部分就是有十五張，溫貽輝
      欠上訴人的不只十五張，只是被上訴人的部分統計出來有十五張。原審判決上
      訴人敗訴，就是因為上訴人提不出來。
（三）被上訴人背書的部分有十五張，那十五張支票都在上訴人手中，被上訴人不知
      道有哪些支票，信託同意書的特別約定是免除被上訴人十五張背書的責任，溫
      貽輝簽發給上訴人差不多有二十張支票，簽同意書之後，就沒有給上訴人任何
      一張支票。
（四）對銓肯公司所簽發之「收據暨收足無訛證明」無意見。
三、證據：援用第一審所提證據。
    理      由
一、上訴人起訴主張：其持有溫貽輝所簽發，溫宗達、銓肯公司及上訴人乙○○背書
    ，付款人為誠泰銀行永和分行，發票日為八十九年五月二十二日，面額為十七萬
    六千元之支票一紙，詎屆期提示，竟遭退票，爰依票據之法律關係，求為命溫貽
    輝、溫宗達、銓肯公司及上訴人連帶給付新台幣（以下同）十七萬六千元，及自
    提示日即八十九年五月二十二日起，至清償日止，按年利六釐計算之利息之判決
    。（其中溫貽輝、溫宗達、銓肯公司，經原審判命應連帶給付，未據上訴聲明不
    服，已告確定）。被上訴人則以：被上訴人並不是每一張都有背書，但是被上訴
    人背書部分就是有十五張，溫貽輝欠上訴人的不只十五張，只是被上訴人背書的
    部分統計出來有十五張。原審判決上訴人敗訴，就是因為上訴人提不出來被上訴
    人背書的十五張支票；被上訴人背書的部分有十五張，那十五張支票都在上訴人
    手中，被上訴人不知道有哪些支票，信託同意書的特別約定是免除被上訴人十五
    張背書的責任，溫貽輝簽發給上訴人差不多有二十張支票，簽同意書之後，就沒
    有給上訴人任何一張支票等語，資為抗辯。
二、按解釋意思表示，應探求當事人之真意，不得拘泥於所用之辭句。民法第九十八
    條定有明文。經查，上訴人於八十九年一月十四日，銓肯公司、被上訴人訂定信
    託同意書，渠等特別約定「甲方（即銓肯公司）積欠丙方（即上訴人）債證（支
    票計十五張），其中背書人乙○○所簽發部分，丙方同意不予追償」。又八十九
    年一月二十八日銓肯公司復簽定「收據暨收足無訛證明」，臚列銓肯公司所簽發
    之支票十五紙、交付之客票一紙，有「收據暨收足無訛證明」及其附表影本在卷
    可稽。且被上訴人對「收據暨收足無訛證明」中所列之支票並不爭執（見本院九
    十年八月二十四日言詞辯論筆錄）。而上開十五張由銓肯公司簽發之支票，並不
    包括被上訴人所背書之系爭支票。足認八十九年一月十四日渠等所訂定之信託同
    意書，其中之特別約定，依其真意，應指銓肯公司所簽發十五張支票中，其中被
    上訴人背書部分，上訴人同意不予追償，且該十五張支票，並不包括被上訴人所
    背書之系爭支票。故上訴人主張其並未免除被上訴人背書責任，堪信為真實，被
    上訴人所辯為不足採。
三、按背書人應照票據文義擔保付款，為票據法第二十九條、第三十條所明定。被上
    訴人既為背書人，自應就依系爭支票之面額給付票款責任。從而，上訴人本於票
    據關係，請求被上訴人與原審被告溫貽輝、溫宗達、銓肯公司連帶給付票款十七
    萬六千元，及自提示日即八十九年五月二十二日起，至漬償日止，按年利六釐計
    算之利息，自屬有理由，應予准許。乃原審駁回上訴人此部分之請求，自有未洽
    。上訴意旨就此部分指摘原判決不當，求予廢棄改判，為有理由。爰由本院將原
    判決此部分予以廢棄，改判如主文第二項所示。
四、本件事證已臻明確，兩造其餘攻擊防禦方法，於本件判決結果不生影響，爰不一
    一論述，併此敘明。
五、結論：本件上訴為有理由，依民事訴訟法第四百三十六條之一第三項、第四百四
    十九條第一項、第七十八條，判決如主文。
中      華      民      國    九十      年      九      月     七     日
                            臺灣板橋地方法院民事第四庭
~B審判長法  官  高文淵
~B      法  官  許必奇
~B      法  官  潘翠雪
右正本證明與原本無異
中      華      民      國    九十      年      九      月     十一     日
~B      法院書記官  韓毓寧


司法院資訊處製作；財團法人民間司法改革基金會備份。
